【裁判字號】    89,判,1221
【裁判日期】    890421
【裁判案由】    虛報進口貨物
【裁判全文】
行  政  法  院  判  決                          八十九年度判字第一二二一號
    原      告  奇恩電子股份有限公司
    代  表  人  甲○○
    被      告  財政部基隆關稅局
右當事人間因虛報進口貨物事件，原告不服財政部中華民國八十七年八月十一日台財
訴第000000000號再訴願決定，提起行政訴訟，本院判決如左︰
    主  文
原告之訴駁回。
    事  實
緣原告於民國八十六年一月十四日委由信安報關有限公司向被告申報自香港進口美國
產製充電器乙批（報單號碼：第ＡＷ＼ＢＣ＼八五＼ＷＢ二六＼○七○五號）。經被
告查核後，來貨為大陸產製充電器，且非屬經經濟部公告准許間接進口之大陸物品，
遂認原告顯有虛報進口貨物產地，及逃避管制之違法行為，被告乃依照海關緝私條
例第三十七條第三項轉據同條例第三十六條第一、三項之規定，科處原告貨價一倍之
罰鍰計新台幣（下同）一、○三一、○八九元，並沒入案貨物。原告不服，聲明異
議，未獲變更，乃循序提起一再訴願，遞遭決定駁回，遂提起行政訴訟。茲摘兩造
訴辯意旨於次：
原告起訴意旨略謂︰一、此貨品為向位於洛杉磯美商公司進口之貨品，不應為大陸貨
品。二、此貨誤裝輸入，由拆櫃留樣發現均為規格供歐洲使用220V電壓及圓插頭產品
，並有義大利文在內，誤裝證明至為明顯，見照片及物件。三、所有產品皆不適台灣
任何家庭使用，原告要求被告或其他任何人操作證明來決定是否可供台灣地區使用，
被告未予回應。四、被告所謂 DC 12V or 110V or 220V 時應依依整流器為依據，or
係或者之意，被告曲解or及and 之意不同，又義大利文可證明此批產品確為誤裝，原
告要求現場取樣方可信服。五、依司法院釋字第二七五號解釋，屬第一次進口，而不
知情，且無過失者，應准退關（見經濟日報八十六年十一月二十一日鈞院判決），企
業誤進大陸貨品屬第一次，應准錄案退關，被告未警告即罰款欠妥當。六、財政部關
稅總局函，第一次進口且進口人不知情，宜否准予錄案退回乙案，經奉行政院核示，
仍請本於職權，依照司法院釋字第二七五號解釋，就事實辨別有無過失認定之。七、
原告指出純屬誤運係在第一次及不知情為要件之下，又誤裝之充分理由事證充分，故
依行政院台財字第一○九○三號解釋令規定，希望情理法兼顧，在第一次及不知情下
准予錄案退關，並予警告等語。
被告答辯意旨略謂︰一、按報運貨物進口而有虛報所運貨物之名稱、品質或其他違法
行為並及逃避管制者，處貨價一倍至三倍之罰鍰，貨物併沒入之，為海關緝私條例
第三十七條第三項及同條例第三十六條第一項及第三項所明定。查本案進口貨物原申
報生產國別為美國，經查驗結果為中國大陸，且核非屬經經濟部公告准許間接進口之
大陸物品。原告顯有虛報進口貨物產地，並逃避管制之違法行為，洵堪認定，被告依
首揭法條論處，於法並無不合。二、查充電器之整組構造，主要係由整流器連結變壓
器與電流控制器所組成，涉案貨品所附整流器標示電壓 INPUT為 230V/50HZ及圓插頭
，惟查案貨品充電器主體標示電壓為 I/P AC 110V OR 220V OR D.C 12V, O/P 12V
/1A ，案貨品實際為適合三種電壓輸入者，另核被告所取貨樣，其內容並無義大利
文標示或說明，且所附整流器僅為系爭貨品之所屬配件，所稱全部規格係供歐洲使用
，顯係原告遁詞，不足採信。又原告未依「進出口貨物查驗及取樣準則」第十九條規
定，於報關查驗前事先以書面向海關申請報備，來貨有誤裝情事，俟查驗發現產地不
符，始申請退運，被告格於規定，不准退運，於法並無不合。三、查本案原申報產地
為「美國」，但啟運口岸為香港，並非逕自美國啟運，此種輾轉進出口貿易行為，有
違一般商業經營法則。且香港為一國際港口，與大陸毗鄰，類此低廉人工加工品絕大
部分來自大陸；又依國際貿易實務，買賣雙方對成交貨物之名稱、品質、規格、產地
等，均於成交時即有明確約定，交運之貨物自然依約交貨。原告以貿易為常業，對系
爭貨物尚非屬經濟部公告准許間接進口之大陸物品，理應知之甚詳，其應注意、能注
意而未注意，致進口管制之大陸物品，注意義務已有欠缺，則縱非故意亦難謂無過失
，依司法院釋字第二七五號解釋意旨仍應受罰。四、綜上所述，被告所為處分及維持
原處分之決定，認事用法洵無不合，原告之訴顯無理由，請予以駁回等語。
    理  由
按「報運貨物進口而有左列情事之一者，得情節輕重，處以．．．四其他違法行為
。」、「有前二項情事之一而及逃避管制者，依前條第一項及第三項論處。」及「
私運貨物進口．．．者，處貨價一倍至三倍之罰鍰。」、「前二項私運貨物沒入之。
」分別為海關緝私條例第三十七條第一項、第三項及第三十六條第一項、第三項所明
定。次按進口非屬「臺灣地區與大陸地區貿易許可辦法」第七條規定准許輸入之大陸
地區物品者，即構成進口禁止輸入之物品而及逃避管制之違法行為。本件原告於八
十六年一月十四日委由信安報關有限公司向被告申報自香港進口美國產製充電器乙批
（報單號碼：第ＡＷ＼ＢＣ＼八五＼ＷＢ二六＼○七○五號）。經被告查核後，來貨
為大陸產製充電器，且非屬經經濟部公告准許間接進口之大陸物品，遂認原告顯有虛
報進口貨物產地，及逃避管制之違法行為，被告乃依照海關緝私條例第三十七條第
三項轉據同條例第三十六條第一、三項之規定，科處原告貨價一倍之罰鍰計一、○三
一、○八九元，並沒入案貨物。原告不服，聲明異議，未獲變更，乃循序提起行政
訴訟，主張如事實欄所載。經查：(一)原告於八十六年一月十四日向被告報運自香港進
口充電器乙批，原申報產地為美國，經被告派員查驗結果，實際來貨為大陸產製充電
器，核與原申報產地不符，有進口報單及緝私報告表附於原處分可按，且原告對於
查獲之系爭來貨為大陸產製之事實，亦不爭執，有其申訴函附於原處分可按。(二)原
告主張其向位於洛杉磯美國公司進口貨品，不應為大陸貨品等語，原告所提出之型錄
GN NATIONAL ELECTRIC INC. 固然記載美國處所，但本件查獲之系爭來貨並非自美國
口岸起運，而是自香港起運，自不得謂查獲之系爭來貨不應為大陸貨品。(三)查獲之系
爭來貨上之標示或說明，並無義大利文，有原告所提出取樣及照片附於本院卷可按。
充電器之整組構造，主要係由整流器連結變壓器與電流控制器所組成，系爭來貨所附
整流器標示電壓 INPUT為 230V/50HZ及圓插頭，惟系爭來貨充電器主體標示電壓為 I
/P AC 110V OR 220V OR D.C 12V, O/P 12V/1A ，系爭來貨實際為適合三種電壓輸入
者，另被告所取貨樣，其內容並無義大利文標示或說明，且所附整流器僅為系爭來貨
充電器之所屬配件，原告主張系爭來貨均為規格供歐洲使用，自不足採。又充電器之
整組構造，主要係由整流器連結變壓器與電流控制器所組成，本案系爭來貨所附整流
器僅屬其配件，並非如原告所主張整流器就是充電器，系爭來貨分為整流器及塑膠殼
二部分，整流器價格較塑膠殼高等語；另查整流器雖屬經經濟部公告准許間接進口之
大陸物品，系爭來貨為充電器，非屬經經濟部依台灣地區與大陸地區貿易許可辦法第
七條規定公告准許間接進口之大陸物品，不得間接進口，原告申報生產國別為美國，
由香港起運至基隆港，是其虛報產地方式矇混進口，而及逃避管制之違法行為，堪
予認定。另原告未依「進出口貨物查驗及取樣準則」第十九條規定，於報關查驗前事
先以書面向海關申請報備，來貨有誤裝情事，俟查驗發現產地不符，始申請退運，被
告不准退運，並無不合。原告所提出之訂單、發票及美商函件，尚不足以否認前開認
定。原告自不得謂其係不知情，且無過失。被告認原告虛報產地方式矇混進口，而
及逃避管制之違法行為，依海關緝私條例第三十七條第三項轉據同條例第三十六條第
一、三項規定，科處原告貨價一倍之罰鍰計一、○三一、○八九元，並沒入系爭來貨
，揆諸首揭規定，核無違誤。綜上所述，原告所訴，核無可採，一再訴願決定，遞予
維持原處分，均無不合，原告起訴意旨，難謂有理，應予駁回。
據上論結，本件原告之訴為無理由，爰依行政訴訟法第二十六條後段，判決如主文。
中    華    民    國     八十九      年      四      月     二十一      日
                    行 政 法 院 第 六 庭
                                審 判 長 評  事      鍾  曜  唐
                                         評  事      徐  樹  海
                                         評  事      高  啟  燦
                                         評  事      蔡  進  田
                                         評  事      劉  鑫  楨
右  正  本  證  明  與  原  本  無  異
                                         法院書記官  陳  盛  信
中    華    民    國     八十九      年      四      月     二十四      日


司法院資訊處製作；財團法人民間司法改革基金會備份。
